臺灣雲林地方法院交通事件裁定　　　　　　　　　九十一年度交聲字第一二三號
　　 原處分機關　交通部公路局嘉義區監理所雲林監理站
　　 異　議　人
　　 即受處分人　甲○○
右列受處分人因違反道路交通管理處罰條例案件，對於交通部公路局嘉義區監理所雲
林監理站民國九十一年九月六日所為之處分（雲監五字第裁七二－ＫＡＢ二八八四一
四號裁決書），聲明異議，本院裁定如左：
    主    文
異議駁回。
    理    由
一、本件異議意旨略以：異議人甲○○於民國（下同）九十一年六月二十三日上午十
    時三十五分許，固有將車號七Ｒ－八九四三號車輛停置在後安橋南側便道，而未
    依規定樹立車輛故障標誌的事實。惟異議人當時係因車輛被撞而報警處理，故舉
    發違反道路交通管理事件通知單上所載「駕駛汽車故障」並非實情，且因報警後
    員警表示即將前來處理，並未告知要樹立故障標誌，異議人方在現場指揮交通等
    待員警前來處理。又員警前來處理時曾表明後安橋南側便道並非道路，自無設置
    路障之必要。且員警係因異議人未配合辦理賠償事項，才舉發本件云云，為此對
    交通部公路局嘉義區監理所雲林監理站之處分聲明異議。
二、按「汽車駕駛人，駕駛汽車發生故障不能行駛，不設法移置於無礙交通之處，或
    於移置前，未依規定在車輛前、後適當地點樹立車輛故障標誌或事後不除去者，
    處新台幣一千五百元以上三千元以下罰鍰」，道路交通管理處罰條例第五十九條
    定有明文。
三、經查：
  (一)異議人承認上開車號七Ｒ－八九四三號車輛，於九十一年六月二十三日上午十時
    三十五分許，有停置在後安橋南側便道，而未依規定樹立車輛故障標誌的事實，
    並有雲林縣警察局舉發違反道路交通管理事件通知單（九十雲警交字第ＫＡＢ二
    八八四一四號）在卷可證，故於上開時地，異議人所駕駛之車號七Ｒ－八九四三
    號車輛停置卻未依規定樹立車輛故障標誌等情，應堪認定。
  (二)關於本件舉發情形經過，業經承辦員警謝明高到庭證述明確。且上開道路交通管
    理處罰條例第五十九條之立法目的，在於確保道路順暢，故規定車輛發生故障時
    ，應於適當地點樹立車輛故障標誌，以提醒往來人車注意。至於因何故發生故障
    及停置地點的道路是屬於公有或私有土地，均有上開處罰條例之適用，不因此而
    有所區分。是異議人辯稱：系爭車輛是被撞報警處理並非故障，及停置地點並非
    公有土地云云，自非可採。
  (三)異議人報警處理後，員警固未主動告知應於移置系爭車輛前在適當地點樹立車輛
    故障標誌之情事。然所應探討者係員警有無主動告知義務存在？而上開道路交通
    管理處罰條例第五十九條關於樹立車輛故障標誌之規定，應屬駕駛者所應具備之
    基本交通安全常識，況相關之交通法規並未課予行政機關主動告知為一定行為之
    義務（就本案而言，即告知應樹立車輛故障標誌）。是異議人辯稱：員警未主動
    告知應樹立車輛故障標誌云云，亦非可採。
  (四)再者，衡諸承辦員警掣單舉發違反道路交通管理處罰條例所列之違規事實，本質
    上為行政處分，係公務員基於職務上權力，依法就特定之具體事件所為具有公法
    上效果之單方行政行為。從而，承辦員警就本件違規情事加以舉發，係屬其職務
    上之行為。是異議人辯稱：承辦員警係因其未配合辦理賠償事項，才舉發本件云
    云，尚難憑採。
  綜上，本件異議人行車發生故障於移置前未依規定樹立車輛故障標誌之事實，堪予
  認定。是原處分機關援引道路交通管理處罰條例第五十九條規定，處異議人罰鍰新
  台幣一千五百元，於法並無不合，本件異議為無理由，應予駁回。
四、據上論斷，應依道路交通管理處罰條例第八十七條第二項、道路交通案件處理辦
    法第十九條，裁定如主文。
中      華      民      國      九十一    年    十二    月     二十     日
                                        臺灣雲林地方法院交通法庭
                                            法  官  許  佩  如
右正本證明與原本無異。
如不服本裁定，應於裁定送達後五日內向本院提出抗告狀。
                                            書記官  賴  成  育
中      華      民      國      九十一    年    十二    月     二十     日
